【裁判字號】    91,訴,3352
【裁判日期】    920925
【裁判案由】    營業稅
【裁判全文】
臺北高等行政法院判決                            九十一年度訴字第三三五二號
                              .
    原      告  甲○○
    訴訟代理人  蔡仲誦律師
    被      告  財政部臺北市國稅局（承受臺北市稅捐稽徵處業務）
    代  表  人  張盛和（局長）
    訴訟代理人  乙○○
右當事人間因營業稅事件，原告不服財政部中華民國九十一年六月二十五日台財訴字
第○八九○○八三七七八號訴願決定，提起行政訴訟。本院判決如左：
    主  文
原告之訴駁回。
訴訟費用由原告負擔。
    事  實
一、事實概要：原告未依規定申請營業登記，擅自於民國八十五年十一月起至八十六
    年四月止，銷售勞務收取佣金，金額計新台幣（以下同）一五、五九○、○五○
    元（不含稅），未報繳營業稅，案經檢舉，嗣由原處分機關審理違章成立，乃核
    定補徵營業稅七七九、五○三元，並按其所漏稅額處三倍之罰鍰計二、三三八、
    五○○元（計至百元止）。原告不服，申請復查。經原處分機關復查決定，原核
    定補徵稅額更正為七○六、三四○元，罰鍰金額併予更正為二、一一九、○○○
    元。原告仍表不服，提起訴願，遭決定駁回，原告遂向本院提起行政訴訟。
二、兩造聲明：
  (一)原告聲明：訴願決定、原處分均撤銷。
  (二)被告聲明：駁回原告之訴。訴訟費用由原告負擔。
三、兩造之主張：
甲、原告主張：
  (一)有關原告接受地主尤清欽「尤清欽愛迪生工地」之委託，並與尤清欽簽訂「尤清
    欽愛迪生工地」企劃銷售合約書，代理銷售期間自八十五年十一月十六日至八十
    六年四月三十日，依合約計算之銷售佣金所得計一四、一二六、八○四元，並由
    尤清欽代扣稅款一、一九五、九七○元、實領金額計一二、九三○、八三四元。
    該房地銷售案結束後，「尤清欽愛迪生工地」並未依法發放「佣金所得扣繳憑單
    」予原告，原告亦漏報各該年度個人綜合所得稅佣金所得，業經台北市國稅局調
    查在案。
  (二)原告及其他所得人自「尤清欽愛迪生工地」應得之佣金總額為一四、一二六、八
    ○四元，惟其代扣一、一九五、三九○元稅款後，原告及其他所得人實領金額為
    一二、九三○、八三四元。原告提出復查申請後，原處分機關重新核定原告佣金
    收入為一四、一二六、八○四元，惟復查決定不合理處包括：
    (1)原告及其他所得人實領金額僅為一二、九三○、八三四元，而非原處分機關重
      核後的一四、一二六、八○四元。再則，如原處分機關核定原告為一營業人，
      則一二、九三○、八三四元應為原告收取之總價款，理應包含營業稅額在內，
      故原處分機關核定之佣金收入總額應為一二、三一五、○八○元，營業稅額為
      六一五、七五四元，才屬合理。惟訴願決定仍維持判定原告銷售額之認定應以
      佣金總額一四、一二六、八○四元為依據，其理由依營業稅法第十六條規定：
      「第十四條所定之銷售額為營業人銷售貨物或勞務所收取之全部代價，包括營
      業人在貨物或勞務之價外收取之一切費用，但本次銷售之營業稅額不在其內」
      ，即令依稅法規定，營業稅額不包含在銷售額中，惟原告既已提供明確資金流
      程，證明在扣款後，所收取之總價款為一二、九二○、八三四元，因此原告及
      其他所得人提供勞務所收取之全部代價亦僅於一二、九三○、八三四元，未收
      取之差額一、一九五、三九○元如何能認定為原告之銷售金額，因此訴願決定
      內容顯有違法疏漏處。
    (2)復查及訴願決定書中所云「系爭委託企劃銷售合約書係尤君與張玉梅、申請人
      所訂定。次查尤君佣金之支付均給付與申請人，協調、佣金議價均由申請人與
      地主接洽，且林一懿等四人均開立收到申請人所支付勞務費用收據，是申請人
      顯係負責愛迪生中心銷售相關事項‧‧‧」等語。查原告及其他所得人各次領
      款金額分別由各銷售人員依其所銷售房地應得之佣金獨得，僅因為方便作業，
      而由原告代收後，再轉付予各所得人，此有明確之資金證明及其他所得人收據
      可稽。如原告為營業人，再聘僱林一懿等四人提供勞務收取原告勞務收入，原
      告焉有將佣金收入全數轉予各該所得人之理，可見原告與林一懿等四人並無聘
      僱關係，而係共同向愛迪生工地提供勞務之執行業務個人。
  (三)依營業稅法第二條規定，營業稅之納稅義務人為銷售貨物或勞務之營業人，同法
    第三條明定銷售貨物或勞務之定義為：「提供勞務予他人，或提供貨物與他人使
    用、收益，以取得代價者，為銷售勞務。但執行業務者提供其專業性勞務及個人
    受僱提供勞務，不包括在內。」營業稅法施行細則第六條明定：「執行業務者，
    係指律師、會計師、建築師、技師、醫師、藥師、助產士、著作人、經紀人、代
    書人、稅務代理人、表演人、引水人及其他以技藝自力營生者。」營業稅乃係針
    對營業所課徵之租稅，至於營業之定義，營業稅法並無明文規定，一般而言，乃
    指社會生活上繼續反覆實施追求的行為，亦即營業必須具有反覆性及固定性的特
    質。原告原任職遠東建設股份有限公司，因職務之便，故於離職後接受地主尤清
    欽委託銷售其與遠東建設股份有限公司合建分得之房地，此應屬聘僱關係或尤清
    欽與原告個人間之委託關係，且本人自該案結束，並未再接受其他業者委任銷售
    房地，因此，原告接受委託銷售房地，應非具有持續性及固定性之營業行為。且
    原告與其他所得人在銷售期間並未如同一般房屋仲介公司於工地設置樣品屋及銷
    售據點，或設置固定營業場所同時接受多方業者委託仲介銷售，與營業稅法第二
    八條規定之營業人定義不符，依此視之，原告及其他所得人之行為應符合營業稅
    法施行細則第六條所定執行業務者之經紀人，係個人受僱提供勞務，而非銷售「
    仲介行為」之營業行為。且原處分認定之主要證據：原告與愛迪生工地簽訂之委
    託銷售企劃合約，僅係原告個人接受委託時，雙方權宜依坊間慣用之制式合約，
    簽約規範委任關係之權利義務，不論依實情或雙方簽約之合意觀之，均係個人執
    行業務委任關係，如僅因簽訂該合約即認定原告為營業人，恐失之武斷。
  (四)原告與其他所得人共同銷售該案工地之關係，僅係個人間合作銷售關係，原告與
    其他所得人並無聘僱關係，其他所得人係獨得其銷售佣金所得，並無與原告共同
    分享利潤之情事，僅於原告如有提供其他所得人協助時，才由原告酌收佣金，依
    此約定，原告與其他所得人並無實質或名義上之聘僱關係。如僅依各該所得人之
    佣金所得，係由原告轉手，而據以認定原告為一聘僱有員工之營業人，亦或有爭
    議。其他所得人於台北市國稅局調查時，多已明白表示，其他所得人與原告間並
    無任何聘僱關係，而僅係以合作關係，共同參與該工地銷售案，並自行負擔相關
    費用，如原告與其他所得人為聘僱關係，斷無有此約定之理由。且原告並未聘有
    任何員工，亦未有營業據點，絕無有對外「銷售勞務」之行為。
  (五)原告與「尤清欽愛迪生工地」之委任關係，僅屬居間仲介之執行業務關係，且雙
    方均有此合意，此可由原告與「尤清欽愛迪生工地」數次協議書內容即可得知，
    。又協議重點著眼於個人綜合所得稅問題，此乃雙方均基於執行業務委任關係而
    進行之協議，而非原告以營業人之立場與「尤清欽愛迪生工地」進行協議，「尤
    清欽愛迪生工地」亦了解原告係接受其委任居間仲介銷售房地之個人，方有上述
    協議之產生。且對方亦依所得稅法之規定扣繳百分之十執行業務所得代扣稅款，
    此點於協議書貳中明確記載，對方應支付銷售服務費三、七七二、四○○元及二
    、七三二、七五○元，合計六、五○五、一五四元，並由其代扣百分之十稅款三
    七七、二四○元及二七三、二七五元，合計六五○、五一五元。且依前述所得明
    細表第四項應請款金額一、七六六、二○○元，代扣百分之十稅款一七六、六二
    ○元，實付金額一、五八九、○○○元之事實可得知，後二次付款時，雙方已合
    法依個人執行業務所得扣繳稅款之規定，依法扣繳稅款。雙方確係執行業務委任
    關係，至於前三次未依百分之十代扣稅款之原因，係雙方均對稅法規定未臻了解
    ，而未依法行事，惟雙方發現此疏失後，業已更正為依所得稅法扣繳規定辦理。
    由上述說明可知，縱使扣繳程序未合法，亦無法抹滅「尤清欽愛迪生工地」確已
    代扣原告及其他所得人稅款一、一九五、三九○元，如未將此部份認定為代扣稅
    款，則原告及其他所得人實領金額僅為一二、九三○、八三四元。
乙、被告主張：
  (一)查原告之違章事實，有原告與尤清欽所簽訂之房地委託企劃銷售合約書、原告八
    十八年十二月九日於原處分機關稽核科所作之談話筆錄、尤清欽八十八年十二月
    三十日於原處分機關稽核科所作之談話筆錄、機關稽核報告等影本附卷可稽，違
    章事證明確，洵堪認定。次查原告於八十八年十二月九日於原處分機關所做之談
    話筆錄坦承係以其配偶「張玉梅」之名義與尤清欽訂約；惟系爭佣金之收受、協
    調與議價皆由原告負責，故核認本件係原告未依規定申請營業登記，銷售勞務收
    取佣金，原處分機關據以補稅、裁罰，尚非無據。
  (二)原告主張符合營業稅法施行細則第六條所定執行業務者之經紀人，係個人受僱提
    供勞務而非銷售仲介行為，與其他人係供同銷售並無聘僱關係云云，經查系爭委
    託企劃銷售合約書係原告以其配偶「張玉梅」之名義與尤清欽訂約，該合約中並
    未提及尚有委請他人共同銷售系爭工程；又尤清欽與原告八十六年五月十二日所
    簽訂之二份協議書亦未提及有他人共同銷售之情事。次查尤清欽佣金之支付均給
    付與原告；其協調、佣金議價亦均由原告接洽，且林一懿、譚訓鳳、蔡沁郿、吳
    正雄四人（以下稱林一懿等四人）皆收到原告所支付之勞務費用收據，顯見系爭
    工程係由原告負責整體銷售之相關事宜。是原告提供勞務收取佣金收入，核屬行
    為時營業稅法規定之課稅標的，自應依法申報繳納營業稅。惟原告前於復查時主
    張銷售佣金所得一四、一二六、八○四元，經原處分機關重行查核原告所提示之
    協議書與重新議價後之應計佣金計算表及付款資料，於作成復查決定時爰將原告
    漏報佣金收入金額更正為一四、一二六、八○四元，應補徵稅額更正為七○六、
    三四○元，罰鍰金額併予更正為二、一一九、○○○元（計至百元為止）。揆諸
    首揭法條規定，並無不合，敬請續予維持。
  (三)第查原告主張實領金額僅為一二、九三○、八三四元，而非一四、一二六、八○
    四元乙節，經查依行為時營業稅法第十六條規定：「第十四條所定之銷售額，為
    營業人銷售貨物或勞務所收取之全部代價，包括營業人在貨物或勞務之價額外收
    取之一切費用。但本次銷售之營業稅額不在其內。」，是本件既經原告自認銷售
    佣金總額為一四、一二六、八○四元，則系爭銷售額之認定自應以其為依據，非
    如原告主張係扣除代扣所得稅款後之金額一二、九三○、八三四元。是原告所述
    ，恐有誤解，併予敘明。
    理  由
一、有關營業稅案件，自九十二年一月一日起，原由臺北市稅捐稽徵處承辦，改由財
    政部臺北市國稅局概括承受，是其聲明承受訴訟，核無不合，應予准許。
二、按行為時營業稅法第一條規定：「在中華民國境內銷售貨物或勞務及進口貨物，
    均應依本法規定課徵營業稅。」同法第二十八條前段規定：「營業人之總機構及
    其他固定營業場所，應於開始營業前，分別向主管稽徵機關申請營業登記。」同
    法第三十二條第一項前段規定：「營業人銷售貨物或勞務，應依本法營業人開立
    銷售憑證時限表規定之時限，開立統一發票交付買受人。」同法第三十五條第一
    項規定：「營業人除本法另有規定外，不論有無銷售額，應以每二月為一期，於
    次期開始十五日內，填具規定格式之申報書，檢附‧‧‧，向主管稽徵機關申報
    銷售額、應納或溢付營業稅額。其有應納營業稅額者，應先向公庫繳納後，檢同
    繳納收據一併申報。」同法第四十三條第一項第三款規定：「營業人有左列情形
    之一者，主管稽徵機關得依照查得之資料，核定其銷售額及應納稅額並補徵之：
    三、未辦妥營業登記，即行開始營業，或已申請歇業仍繼續營業，而未依規定申
    報銷售額者。」同法第五十一條第一款規定：「納稅義務人，有左列情形之一者
    ，除追繳稅款外，按所漏稅額處一倍至十倍罰鍰，並得停止其營業：一、未依規
    定申請營業登記而營業者。」
三、本件係原告未依規定申請營業登記，於八十五年十一月起至八十六年四月止，銷
    售勞務收取佣金，金額計一五、五九○、○五○元（不含稅），未報繳營業稅，
    案經檢舉，由原處分機關審理違章成立，乃核定補徵營業稅七七九、五○三元，
    並按其所漏稅額處三倍之罰鍰計二、三三八、五○○元（計至百元止）。原告不
    服，申請復查。經原處分機關復查決定，原核定補徵稅額更正為七○六、三四○
    元，罰鍰金額併予更正為二、一一九、○○○元；原告則主張期間銷售佣金所得
    計一四、一二六、八○四元，並由尤清欽君代扣稅款一、一九五、九七○元，實
    領金額計一二、九三○、八三四元；且依營業稅法第二條規定，營業稅之業者委
    任銷售房地，因此，原告接受委託銷售房地，應非具有持續性及固定性之營業行
    為。且原告與其他所得人在銷售期間僅係運用個人人際關係之方式開發客戶，並
    未如同一般房屋仲介公司於工地設置樣品屋及銷售據點，或設置固定營業場所同
    時接受多方業者委託仲介銷售，依此視之，原告及其他所得人之行為應符合營業
    稅法施行細則第六條所定執行業務者之經紀人，係個人受僱提供勞務，而非銷售
    「仲介行為」之營業行為云云，資為抗辯。經查：
  (一)本件房地委託企劃銷售合約書，雖由尤清欽與張玉梅二人所簽訂，惟實際上係原
    告以其配偶張玉梅之名義與尤清欽訂定，此有原告於八十八年十二月九日於原處
    分機關稽核科所作之談話筆錄足憑；關於客戶購屋所交付之價金，所開立支票之
    受款人均載明為原告，有支票影本等十二紙在卷可考，另有關銷售本件房屋所得
    稅之負擔、協調與議價宜，係由原告負責，亦有原告與尤清欽於八十六年五月十
    二日所訂協議書一紙在卷可按；是本件房地委託企劃銷售，係由原告而非其配偶
    張玉梅所為，應可認定。雖原告主張本件係其與林一懿、譚訓鳳、蔡沁郿、吳正
    雄君等四人共同銷售，其僅轉手佣金與林一懿君等四人，惟系爭委託企劃銷售合
    約書實質上為原告與尤清欽所訂定，且尤清欽佣金之支付均給付與原告，協調、
    佣金議價均由原告與尤清欽接洽，已如上述；且林一懿君等四人均開立收到原告
    所支付勞務費用收據；另依營業稅法第一條規定「在中華民國境內銷售貨物或勞
    務，及進口貨物，均應依本法規定課徵營業稅。」第二條第一款規定「銷售貨物
    或勞務之營業人，為營業稅之納稅義務人。」，第三條第一項規定「將貨物之所
    有權移轉與他人，以取得代價者，為銷售貨物。」，揆諸上開法條之規定，營業
    稅之納稅義務人，在中華民國境內有銷售貨物或勞務之行為，即應課徵營業稅；
    並無該營業必須具有反覆性及固定性之性質，且設置固定營業場，才得以課徵營
    業稅規定之適用。至營業稅法第二十八條規定，係營業人於營業前辦理營業登記
    ，應有固定場所，並非謂未辦理營業登記，即不得課予營業稅，原告上開主張，
    容有誤解。綜上，原告負責愛迪生中心銷售相關事項，並由林一懿君等四人參與
    銷售行為，提供勞務收取佣金收入，原處分機關認定原告屬營業稅規定之「營業
    人」，尚無違誤。
  (二)依營業稅法第三條規定：「提供勞務予他人，或提供貨物與他人使用、收益，以
    取得代價者，為銷售勞務。但執行業務者提供其專業性勞務及個人受僱提供勞務
    ，不包括在內。」營業稅法施行細則第六條明定：「執行業務者，係指律師、會
    計師、建築師、技師、醫師、藥師、助產士、著作人、經紀人、代書人、稅務代
    理人、表演人、引水人及其他以技藝自力營生者。」，原告主張其符合營業稅法
    施行細則第六條所定執行業務者之經紀人，自應予以免徵營業稅乙節；惟按不動
    產經紀管理條例第四條第七款規定「經紀人員，指經紀人或經紀營業員。經紀人
    之職務為執行仲介或代銷業務；經紀營業員之職務為協助經紀人執行仲介或代銷
    業務。」，第十三條第一項規定「中華民國國民經不動產經紀人考試及格並依本
    條例領有不動產經紀人證書者，得充當不動產經紀人。」；上開營業稅法施行細
    則第六條對於「經紀人」雖未有明文定義，惟原告既係代銷不動產，其資格自應
    受上開不動產經紀管理條例之規範，查原告並未舉證證明其已取得不動產經紀人
    證書者，自不得充當不動產經紀人。是以原告主張本件其應免徵營業稅等語，並
    不足採。
  (三)查依營業稅第十六條規定：「第十四條所定之銷售額，為營業人銷售貨物或勞務
    所收取之全部代價，包括營業人在貨物或勞務之價額外收取之一切費用。但本次
    銷售之營業稅額不在其內。」，揆諸該條規定，僅營業稅額不在銷售額計算範圍
    內，至「代扣所得稅款」則非；查本件原告主張所代扣所得稅款之金額一、一九
    五、三九○元稅款，不應計入銷售額內等語，惟上開條文規定係營業稅額得予以
    扣除，本件係屬所得稅額，自不能扣除；原告上開亦不足採。
四、綜上所述，本件原告未依規定申請營業登記，銷售勞務收取佣金，原處分核定補
    徵營業稅七○六、三四○元，按所漏稅額處以三倍之罰鍰二、一一九、○○○元
    ，揆諸上開法條規定，依法並無不合；訴願決定予以維持，亦無違誤。原告徒執
    前詞，聲請撤銷原處分及訴願決定，為無理由，應予駁回。
五、本件事證已臻明確，兩造其餘攻擊或防禦方法，與本院判決結果無涉，爰毋庸一
    一論列，併此敘明。
據上論結，本件原告之訴為無理由，爰依行政訴訟法第九十八條第三項前段，判決如
主文。
中    華    民    國    九十二      年      九      月      二十五      日
            臺 北 高 等 行 政 法 院   第 七 庭
                           審 判 長 法  官  鄭  小  康
                                    法  官  林  金  本
                                    法  官  黃  秋  鴻
右為正本係照原本作成。
如不服本判決，應於送達後二十日內，向本院提出上訴狀並表明上訴理由，如於本判
決宣示後送達前提起上訴者，應於判決送達後二十日內補提上訴理由書（須按他造人
數附繕本）。
中    華    民    國    九十二      年      九      月      二十五      日
                                    書 記 官  王 琍 瑩


司法院資訊處製作；財團法人民間司法改革基金會備份。
